臺灣高等法院刑事裁定
111年度聲再字第183號
再審聲請人
即受判決人  王柏森


上列再審聲請人因違反毒品危害防制條例案件，對於本院110年
度上訴字第1418號，中華民國110年9月29日第二審確定判決，聲
請再審，本院裁定如下：
    主  文
再審之聲請駁回。
    理  由
一、再審聲請人即受判決人甲○○之聲請再審意旨略以：
　㈠同案被告「虎爺」（或稱「阿虎」）即林子豪目前仍通緝未
    到案，聲請人因不諳法律，而於偵審中坦承犯行，且未聲請
    傳喚「虎爺」，業已侵害聲請人對質詰問權。
　㈡本院110年度上訴字第1418號（下稱原確定判決）既認無法證
    明聲請人有販賣第三級毒品愷他命之犯意及著手為販賣第三
    級毒品愷他命之犯行，則聲請人何來運輸第三級毒品及私運
    管制物品進口而為準備販賣之犯意？聲請人為撫養幼子、補
    貼家用，因信任「虎爺」所告知包裹內係昂貴保養品，而同
    意提供個人身分證件及收件地址代其收受包裹，事後經員警
    查獲始知悉為毒品包裹；又聲請人於案發後二日，即遭「虎
    爺」率眾挾持返家尋找遭查獲之毒品包裹，此有在場之祖母
    、幼兒可證。待「虎爺」等人查無包裹後，即將聲請人帶往
    附近山區刑求、凌虐，並要求聲請人須自負相關法律刑責，
    不得向外供出「虎爺」。聲請人於獲釋後即親赴法務部調查
    局新北市調查處向該管公務人員匯報、說明，並至新北市政
    府警察局沙崙派出所，由員警傅志平製作筆錄，足證聲請人
    僅係因家貧而一時失慮，且受「虎爺」之利誘、恐嚇而提供
    個人身分資料及收受包裹，聲請人與「虎爺」間並無共同運
    輸之犯意而運輸第三級毒品愷他命進入國境之犯罪意圖，縱
    認有運輸犯行，至多僅應論以幫助犯，而有輕於原確定判決
    所認之罪名。請求職權調查聲請人先前報案紀錄、相關筆錄
    ，及傳喚該管公務人員、聲請人之祖母、幼兒作證，並准予
    開啟再審云云。
二、按刑事訴訟程序得據為受判決人之利益聲請再審之新事實、
    新證據，依刑事訴訟法第420條第1項第6款、第3項規定，固
    不以有罪判決確定前已存在或成立，而未及調查斟酌者為限
    ，其在判決確定後始存在或成立之事實、證據，亦屬之。然
    新事實、新證據仍須於單獨觀察，或與先前之證據綜合判斷
    後，得以合理相信其足以動搖原確定之有罪判決，使受有罪
    判決之人應受無罪、免訴、免刑或輕於原判決所認罪名之判
    決者，始足當之。如聲請再審之原因，僅係對原確定判決認
    定事實之爭辯，或對原確定判決採證認事職權之行使，任意
    指摘，或對法院依職權取捨證據持相異評價，即使審酌上開
    證據，亦無法動搖原確定判決，應認不符合前開得提起再審
    之規定。又條文既曰輕於原判決所認「罪名」，自與輕於原
    判決所宣告之「罪刑」有別，所謂輕於原判決所認罪名，係
    指與原判決所認罪名比較，其法定刑較輕之相異罪名而言。
    至於不影響「同一罪名」之認定時，有無刑罰加減之原因事
    實，僅影響科刑範圍，但罪質不變，而宣告刑之輕重，乃量
    刑問題，均非屬前揭法條所指罪名範圍，自不得據以聲請再
    審。另考諸刑事訴訟法第429條之3第1項、第2項之立法意旨
    ，再審聲請人倘無法院協助，甚難取得相關證據以證明所主
    張之再審事由時，固得不附具證據，而釋明再審事由所憑之
    證據及其所在，同時請求法院調查。法院如認該項證據與再
    審事由之存在有重要關連，在客觀上有調查之必要，即應予
    調查。且法院對於受判決人利益有重大關係之事項，為查明
    再審之聲請有無理由，亦得依職權調查證據。惟再審聲請人
    倘未釋明請求法院調查之新證據與再審事由存在之關連性及
    其所在，或從形式上觀察，法院縱予調查，該項新證據亦無
    法使法院對原確定判決認定之犯罪事實產生合理懷疑，不足
    以動搖原確定判決，自無調查之必要（最高法院111年度台
    抗字第278號裁定意旨參照）。
三、茲聲請人於民國111年4月27日到庭陳述意見後，本院查：
　㈠原判決係綜合聲請人於偵、審期間之自白，暨其所使用行動
    電話螢幕畫面顯示對話內容翻拍照片、通訊監察譯文、自用
    小客車歷史軌跡、公路監理電子閘門查詢資料、臺北關函暨
    所附扣押貨物收據、單筆艙單資料清表、扣案包裹照片、法
    務部調查局鑑定書及監視錄影畫面等相關資料，認定聲請人
    於109年6月初某日，知悉「虎爺」欲以空運方式將愷他命自
    國外私運至我國境內，而提供個人身分資料予「虎爺」，並
    於同年月22日上午10時44分許在臺灣收受該藏有愷他命包裹
    【內含咖啡豆7包及第三級毒品愷他命毒品3包（驗餘淨重共
    2998.09公克，純質淨重共2480.9公克），下或稱本件包裹
    】，因而涉有共同運輸第三級毒品愷他命之犯行，已詳敘認
    定犯罪事實之依據及憑以認定之理由，所為論述俱與卷證相
    符，業經本院核閱全卷（電子卷證）確認無訛。
　㈡聲請意旨雖主張其事前僅知悉本件包裹內裝有昂貴保養品、
    咖啡豆，並無運輸第三級毒品之故意，至多僅出於幫助之意
    思，應論以幫助犯云云，惟依刑法第30條第2項規定，幫助
    犯之處罰，得按正犯之刑減輕之，並未涉及罪名變更或法定
    免除其刑，自不得據以為再審原因。況稽之聲請人於警詢、
    偵訊時均供稱：我是於109年4月間，透過綽號「仔弟」的朋
    友而認識綽號「虎爺」之男子，「仔弟」有詢問我要不要幫
    忙收個包裹，可以賺取外快，經我考慮後即向「仔弟」表示
    同意。後來「虎爺」就直接使用telegram軟體跟我聯絡，並
    到我住家附近找我談論配合收包裹的事情，我就提供自己的
    身分證件、聯絡電話、住家及工作場所地址，以telegram軟
    體傳送給「虎爺」，當作收領郵包的聯絡資訊，「虎爺」也
    答應若成功轉交包裹，我即可領取新臺幣（下同）5至10萬
    元不等之報酬，他當時有問我「知不知道包裹裡面是什麼」
    ，我說應該是不好的東西，「虎爺」就明白向我表示那是毒
    品包裹，但他並沒有說明是屬於哪一種毒品，所以我只知道
    裡面是毒品。大約在109年4月底、5月初時，我第一次幫「
    虎爺」收包裹，那時是寄到我工作的減加壹原料生活館化工
    廠，由我簽收後轉交給「虎爺」，他有支付7萬5,000元報酬
    等語（偵字第23824號卷第42至46、73、126頁）。可見聲請
    人先前受「虎爺」所託，提供聯絡資訊作為收領包裹之用時
    ，即知悉其所收受之物係毒品包裹（此部分非原確定判決審
    理範圍）；嗣於109年6月初某日，經「虎爺」再次詢以是否
    願為其收受本件包裹時，縱「虎爺」未再次告知該包裹內容
    物係毒品，聲請人亦可預見受託領取轉交之包裹內物品，極
    有可能為愷他命等違禁物，然為獲取高額報酬，竟存有縱包
    裹內之物品確係愷他命亦不違背其本意之不確定故意，另行
    提供身分證件、行動電話號碼及住處地址，供作填載包裹收
    件人及聯絡資訊之用，並為「虎爺」收受本件包裹，自運輸
    毒品之行為觀之，聲請人所為，攸關該毒品包裹得否順利運
    抵至國內目的地，顯係整體運輸行為之一部，即已該當運輸
    第三級毒品罪，其與「虎爺」間就本件犯行自有犯意聯絡及
    行為分擔，而應負共同正犯之責。是聲請人辯稱其事後始知
    悉所收受係毒品包裹云云，顯不可採。
　㈢又運輸毒品之目的多端，並不以行為人主觀上有販賣營利之
    意圖為必要，縱原確定判決依卷內事證認無法證明聲請人有
    販賣第三級毒品愷他命之犯意及已著手為販賣第三級毒品愷
    他命之犯行，亦無礙於其成立運輸第三級毒品罪，聲請人以
    其無販賣第三級毒品愷他命之意圖，主張其亦無運輸第三級
    毒品之犯意，自屬無據。聲請意旨另以「虎爺」曾對其施以
    凌虐、恐嚇，足證其等間並無犯意聯絡，並請求調閱相關報
    案紀錄、傳喚該管公務人員及聲請人家屬云云。然聲請人與
    「虎爺」既有共同以國際空運方式，將本件包裹自德國走私
    運輸進入臺灣之犯行，已成立共同運輸第三級毒品罪，業如
    前述。縱「虎爺」日後有率眾毆打、凌虐聲請人，並威嚇聲
    請人須自行承擔刑責之情形，僅涉及其等是否另涉傷害、剝
    奪他人行動自由等犯行，核與已成立之運輸第三級毒品罪無
    涉，尚難以雙方事後另起紛爭，而解免聲請人之刑責。前開
    證據不論單獨或綜合判斷，均不足以使本院合理相信足以動
    搖原確定判決認定聲請人主觀上確有運輸毒品犯意之事實，
    欠缺再審證據須具備可合理懷疑得以動搖原確定判決所認定
    事實之顯著性，自無再行調閱報案資料或傳喚相關證人到庭
    詰問之必要。
　㈣綜上所述，聲請意旨所指摘各點，或係無礙於所犯運輸第三
    級毒品關於「罪名」之認定，不足為有利於聲請人之判斷，
    或係單獨或與先前之證據綜合判斷，尚不足以對原確定判決
    之事實認定產生合理之懷疑，欠缺再審證據須具備可合理懷
    疑得以動搖原確定判決所認定事實之顯著性，難認符合刑事
    訴訟法第420條第1項第6款之再審要件。從而，此部分再審
    之聲請為無理由，應予駁回。
四、另再審及非常上訴制度，雖均為救濟已確定之刑事判決而設
    ，惟再審係為原確定判決認定事實錯誤而設之救濟程序，與
    非常上訴程序係為糾正原確定判決法律上錯誤者有別，是倘
    所指摘者，係關於原確定判決適用法令不當之情形，核屬非
    常上訴之範疇，並非聲請再審所得救濟。聲請意旨雖指摘原
    確定判決未傳喚「虎爺」到庭，侵害其對質詰問權云云，惟
    此係原確定判決採證違背證據法則及應於審判期日調查而未
    調查之證據，屬得否遽以提起非常上訴之問題，與再審程序
    係就原確定判決認定事實是否錯誤之救濟制度無涉。且觀諸
    歷次審理筆錄所載，聲請人均未聲請傳喚「虎爺」，難謂有
    何不當剝奪對質詰問權之情事。揆諸上開說明，聲請人此部
    分所述之再審理由，顯與刑事訴訟法第420條第1項第6款之
    規定不相適合，聲請再審之程序顯係違背規定。此部分再審
    之聲請不合法，應予以駁回。
據上論斷，依刑事訴訟法第433條、第434條第1項，裁定如主文
。 
中　　華　　民　　國　　111  　年　　6　　月 　　2　　日
                  刑事第二十五庭審判長法　官  邱滋杉
                                      法　官  邱瓊瑩
                                      法　官  陳彥年
以上正本證明與原本無異。
如不服本裁定，應於裁定送達後10日內向本院提出抗告狀。
                                      書記官  彭秀玉
中　　華　　民　　國　　111 　年　　6 　　月　　2 　　日